【裁判字號】    88,上訴,479
【裁判日期】    890427
【裁判案由】    毒品危害防制條例
【裁判全文】
臺灣高等法院刑事判決                            八十八年度上訴字第四七九號
    上  訴  人
    即  被  告  乙○○
    指定辯護人  本院甲○辯護人
右上訴人即被告因毒品危害防制條例案件，不服臺灣板橋地方法院八十六年度訴字第
八四四號，中華民國八十七年三月九日第一審判決（起訴案號：臺灣板橋地方法院檢
察署八十五年度偵字第二四四七一號、八十六年度偵字第一五七四、二八０五號）提
起上訴，本院判決如左：
    主  文
原判決關於乙○○轉讓禁藥及非法販賣化學合成麻醉藥品罪及定執行刑部分均撤銷。
乙○○被訴轉讓禁藥及非法販賣化學合成麻醉藥品部分無罪。
    理  由
一、公訴意旨略以：（一）被告乙○○明知安非他命係屬禁藥，不得非法轉讓，竟基
    於轉讓禁藥之概括犯意，於八十五年十一月間，連續多次免費無償轉讓安非他命
    予徐嘉聲吸用。（二）共同被告鍾台農（已據本院另案判決無罪確定）與被告乙
    ○○、許永祥（已據本院另案判決無罪確定）、蔡永隆（已據本院另案判決有期
    徒刑三年確定，惟此部分則不另為無罪之諭知）等人基於共同販賣安非他命之犯
    意，於八十五年十一月間，由鍾台農以新台幣（下同）一千五百元或二千元等之
    價格，販賣安非他命予陳敏田或年籍不詳綽號「阿卿」、「阿明」、「安娜」、
    「呼啦」之人，指示乙○○、許永祥將安非他命送往指定之台北縣蘆洲市或台北
    橋地點交付，或指示蔡永隆在台北縣三重市歐帝保齡球館處交付予陳敏田，俟乙
    ○○、許永祥、蔡永隆等人為鍾台農收取販賣安非他命價款回來後，鍾台農則免
    費給予些許安非他命予乙○○、許永祥、蔡永隆等人吸用，做為共同販賣安非他
    命之代價。因認被告涉犯（一）轉讓禁藥；（二）非法販賣化學合成麻醉藥品罪
    嫌云云。
二、訊據上訴人即被告乙○○堅詞否認右揭被訴之犯行，辯稱：（一）伊係與徐嘉聲
    合資購買安非他命一起吸用；（二）伊不認識鍾台農，鍾台農亦非綽號「長腳」
    者，伊並無幫鍾台農送安非他命給「阿卿」「阿明」等人，不知蔡永隆幫「長腳
    」者送安非他命給陳敏田被警查獲之事，「長腳」者如有賣安非他命請人代送，
    亦是單線指示，其他人無從知道等語。經核公訴人認被告右開犯罪，係以其自白
    及同案被告徐嘉聲、共同被告許永祥、蔡永隆之供述，為其論據。
三、關於轉讓禁藥部分：
（一）查本件檢察官此部分起訴事實，係認被告「乙○○基於轉讓安非他之概括犯意
      ，於八十五年十一月間，連續多次免費無償轉讓安非他命予徐嘉聲吸用。」（
      見起訴書犯罪事實二前段）。查審判範圍，不得超過起訴之範圍。換言之，除
      非在起訴事實範圍內認定有罪，未經起訴之部分且與之有審判不可分之關係者
      外，否則，判決事實不得超過起訴事實。經查本部分起訴之範圍，其顯在之事
      實僅止於「八十五年十一月間，轉讓安非他命予徐嘉聲」而已，合先說明。
（二）按修正前麻醉藥品管理條例第十三條之三規定，犯第十三條之一第二項各款之
      罪（其中第四款係規定非法施打、吸用），供出麻醉藥品來源因而破獲者，得
      減輕其刑。則施用或販賣麻醉藥品之人，如供出麻醉藥品之來源因而破獲者，
      既得藉以邀求寬典減輕其刑，顯然與其上手其他被告之販賣或轉讓者居於利害
      不一致之地位，為擔保其所為不利於其他被告之陳述之真實性，自應有足以令
      人確信其陳述為真實之補強證據。而所謂補強證據，則指除該自白或不利於己
      之陳述本身之外，其他足以證明自白之犯罪事實確具有相當程度真實性之證據
      而言。質言之，即不得專以後手之供述，遽以認定上手有販賣或轉讓之唯一證
      據。
（三）同案被告徐嘉聲於警訊時，雖供稱略以，「安非他命是乙○○供應我吸食的，
      價格多少不知道。因為乙○○沒有機車騎乘時，便叫我載他至朋友處。是送安
      非他命給朋友吸，並收取販賣安非他命之錢，我從八十五年十一月開始載他販
      賣安非他命有五次之多，地點在三重市○○街電動店內，我吸食的安非他命是
      乙○○提供給我，我並沒有向別人購買。」（見第二八０五號偵查卷第十五頁
      反面至第十七頁反面）；嗣於檢察官第一次偵查中固亦供稱，「安非他命是乙
      ○○給我吸的。」（見同上偵查卷第三一頁反面），惟徐嘉聲在檢察官第二次
      偵查，及原審調查時，亦曾供陳係與被告乙○○二人合資一起向他人購買安非
      他命吸用（見同上偵查卷第四三頁反面、四四頁、原審卷第一四０頁正反面）
      ，此核與被告乙○○自警局初訊以迄於本院審理時，始終供述兩人合資購買之
      情詞一致。經核卷證資料，除徐嘉聲前揭陳述外，別無被告乙○○有於「八十
  五年十一月間」轉讓安非他命予徐嘉聲之任何事證足資參佐，矧依徐嘉聲在原
      審更陳稱，乙○○係從八十五年五月間起，即提供安非他命供其吸食（見原審
      卷第一四０頁正反面），然查被告乙○○另案於八十四年七月二十八日入監執
      行，於八十五年六月二十七日始因縮短刑期假釋出獄，此有台灣高等法院檢察
      署刑案紀錄簡覆表可查（見原審卷第四六頁），由此可徵徐嘉生前此所稱被告
      自八十五年五月間起轉讓安非他命之陳述係屬子虛烏有之事，以此例彼，則徐
      嘉聲在警訊以迄於原審所述被告轉讓安非他命供其吸用乙節，既與其之後改稱
      ，但與被告始終供述一致之合資購買情詞不侔，且查徐嘉聲此部分非無瑕疵可
      指，所為不利於被告之陳述，復乏其他補強證據足資擔保其陳述之真正，已如
      前述，揆之前開說明，自不得率執為被告論罪科刑之唯一證據。被告所辯合資
      購買，尚非無據。
四、關於非法販賣化學合成麻醉藥品部分：
（一）按刑事訴訟法第一百五十六條第二項規定：被告之自白，不得作為有罪判決之
      唯一證據，仍應調查其他必要之證據，以察其是否與事實相符。其立法意旨乃
      在防範被告自白之虛擬致與真實不符，故對自白在證據上之價值加以限制，明
      定須藉補強證據以擔保其真實性。又利用共同被告之自白或不利於己之陳述，
      為認定被告犯罪之證據，不特與利用被告自己之自白其犯罪之證明同有自白虛
      偽性之危險，亦不免有嫁禍於被告而為虛偽供述之危險。故就刑事訴訟法第一
      百五十六條第二項之立法意旨觀之，共同被告之自白或不利於己之陳述，固得
      作為認定被告犯罪之證據，但不得作為有罪判決之唯一證據，仍應調查其他必
      要之證據，以察其是否與事實相符，亦即仍須有補強證據以擔保該共犯自白之
      真實性，始得採為斷罪之依據，並非絕對可由法院自由判斷被告之自白、共同
      被告之自白或不利於己之陳述之證明力。若不為調查，而專憑此項供述據為被
      告犯罪事實之認定，即與上開規定有違。
（二）查共同鍾台農、許永祥、蔡永隆前揭被訴犯行，遞經本院判決無罪確定，此
      有本院八十八年度上訴字第四八五、四八六、四八七號刑事判決影本可稽（見
      本院卷八十八至九十五頁、第一一一至一二五頁），是公訴人關此部分之指訴
      ，已屬無據。
（三）被告乙○○於警訊時固自白，「我自八十五年十一月中旬起有幾次幫【長腳】
      送安非他命一小包給他人，並替他收錢，【長腳】會免費提供安非他命供我吸
      食作為報酬，在八十五年十二月初，曾兩次幫【長腳】送安非他命到三重市○
      ○路一家香雞城門口給某綽號【阿卿】女子，每次收一千五百元，另於八十五
      年十二月六、七日左右，送一小包到蘆洲市○○路一家７─１１超商店門口給
      一名綽號【阿明】之男子，收款二千元，我收到錢後就如數交給【長腳】，【
      長腳】共免費給我吸食四、五次安非他命。」（見第二四四七一號偵查卷第十
      七頁正反面）；偵查中亦供稱，「我自八十五年十一月中旬起，【長腳】叫我
      送安非他命給【阿卿】二次，給【阿明】三次，【阿卿】每次收取一千五百元
      ，【阿明】每次收取二千元，再交給【長腳】。」（見同上偵查卷第七六頁反
      面）、「我有幫【長腳】送安非他命給【阿卿】、【阿明】。」云云（見同上
      偵查卷第九三頁反面）。
（四）共同被告許永祥於警訊及偵查中固亦先後坦承，「我所吸食的安非他命剛開始
      是向【長腳】購買，後來【長腳】要我幫他販賣安非他命，【長腳】則免費提
      供我吸食安非他命，【長腳】會事先把安非他命分裝成小包後留下給我，並告
      訴我每小包安非他命之價格，如有人要購買安非他命，就會打電話到我家向我
      購買，我再把販賣所得轉交給【長腳】」，我從八十五年十一月初才開始販賣
      ，至今只有綽號【安娜】、【嘉文】、【呼啦】三人向我購買，他們三人每次
      買一千、二千元不等，共向我買了七、八次，錢他們已先交給【長腳】，交貨
      地點都是【長腳】先聯絡好，再由我或我朋友乙○○或蔡永隆把安非他命送給
      買方，【長腳】幾乎天天會到我家找我。」（見第二四四七一號偵查卷第十四
      頁正反面、第七七頁反面、第七八頁）。被告乙○○雖供稱，「我看過許永祥
      兩次幫【長腳】販賣安非他命云云（見同上偵查卷第十八頁）。
（五）然查，被告乙○○、共同被告許永祥自白係稱受綽號「長腳」者之指示，送交
      安非他命與綽號「阿卿」、「阿明」二人；「安娜」、「嘉文」、「呼啦」三
      人，惟所謂「長腳」、及所稱之販賣對象綽號「阿卿」、「阿明」、「安娜」
      、「嘉文」、「呼啦」之人，依卷證資料僅存有「綽號」而已，始終未能查得
      彼等真正之年籍姓名以供查證，此部分調查途逕已窮。又被告乙○○所稱看過
      許永祥幫「長腳」者販賣安非他命二次云云，依卷存證據，亦無從確定究竟係
  那二次？時間、地點、對象各如何？既乏補強證據足為擔保其陳述之真正，尚
      難徒憑被告乙○○如此簡單之供述，遽認為共同被告等人有販賣安非他命之不
      利證據。
（六）八十五年十二月十六日上午二時五十分許，雖經警在台北縣三重市○○路六之
      一號歐帝保齡球館內查獲陳敏田等人，並扣得陳敏田所有兼非法供吸用及販賣
      用之安非他命六包（毛重約十七．六公克）、供販賣安非他命分裝用之空袋七
      十個（陳敏田部分已據原審判決確定）；陳敏田經警授意，於同日六時二十分
      許，在該保齡球館內查獲依約前來販售安非他命之蔡永隆，自蔡永隆身上扣得
      擬交付陳敏田之安非他命六小包（毛重約三．九公克）及空塑膠袋三個（蔡永
      隆此部分業經本院判處有期徒刑三年確定），其後再循線在台北縣三重市○○
      街三十一號四樓查獲許永祥、乙○○等人吸用安非他命情事。然查，共同被告
      蔡永隆前揭被警查獲送安非他命與陳敏田乙事，其於本院另案（即八十八年上
      訴字第四八七號卷）明白供稱，「（你送安非他命之事，乙○○、許永祥知情
      否？）他們不知道。」有該次訊問筆錄可稽，且查所謂「長腳」者如何指示送
      交安非他命，均採單線指示，非受指定之人無法與聞，此復經共同被告蔡永隆
      、許永祥、及證人陳敏田於本院另案供證一致，則被告乙○○、許永祥對於蔡
      永隆前此販賣安非他命與陳敏田被警查獲乙節既不知情，即難期被告乙○○、
      許永祥與蔡永隆、「長腳」者間有何犯意之聯絡，蔡永隆此部分事證與共同被
      告乙○○、許永祥間既無所關涉，自不得執為被告不利之認定。
（七）查測謊鑑定結果，如就否認犯罪有不實之情緒波動反應，固得供審判上之參酌
      ，惟不得採為有罪判決之唯一憑據，然若其否認犯罪之供述，無任何不實之情
      緒波動反應，又無其他合法之積極證據足為犯罪行為之證明者，即可印證其真
      實性非不得為有利於受測者之認定（最高法院八十七年台上字第三三九號刑事
      判決參照）。本件共同被告蔡永隆、許永祥、鍾台農及同案被告陳敏田等人經
      原審函請法務部調查局以控制問題法、混合問題法、緊張高點方法為測謊鑑定
      ，就陳敏田稱（１）其未向鍾台農買安毒；（２）長腳並非鍾台農，經測試並
      無情緒波動之反應，應未說謊。就許永祥（１）其未曾幫鍾台農送安毒予他人
      ；（２）長腳並非鍾台農；（３）其未向鍾台農買安毒，經測試無情緒波動反
      應，應未說謊。就鍾台農稱（１）其綽號非長腳、（２）其未賣安毒予陳敏田
      ；（３）蔡永隆未幫其送貨，經測試無情緒波動反應，應未說謊，此有法務部
      調查局鑑定通知書乙紙在卷可稽（見原審卷第二六一頁）。共同被告鍾台農、
      許永祥此項否認犯罪之供述，並無任何不實之情緒波動，本院依據調查證據結
      果，復查無其他補強證據足供擔保被告許永祥、共同被告乙○○之自白為真正
      ，揆之首開說明，自不能徒憑上開自白資為被告論罪之依據，亦即可印證此項
      測謊結果之真實性，而為其有利之認定。
五、綜據上述，被告所辯其無轉讓及共同販賣安非他命之情詞，應堪採信。此外，又
    查無其他積極證據足以證明被告確有被訴之犯行，自屬不能證明被告犯罪。原審
    失察而為被告有罪之判決，即有未合（原審就被告非法吸用部分，判處有期徒刑
    五月，業經被告撤回上訴確定）。被告就此部分上訴據以指摘，為有理由，應由
    本院將原判決關於轉讓、非法販賣及定執行刑部分予以撤銷改判，諭知被告無罪
    之判決。
六、被告乙○○另於八十六年元月二十一日下午九時二十分許，與徐嘉聲在台北縣蘆
    州鄉○○路二十六巷三十一弄七號二樓為警查獲非法吸用安非他命，是否涉犯轉
    讓安非他命供徐嘉聲非法吸用之事實，因未據檢察官起訴（見理由第三項第一款
    說明），此部分應由檢察官另行偵辦，併予明。
據上論斷，應依刑事訴訟法第三百六十九條第一項前段，第三百六十四條、第三百零
一條第一項，判決如主文。
本案經檢察官吳國南到庭執行職務。
中    華    民    國    八十九    年      四        月      二十七      日
                            臺灣高等法院刑事第二十三庭
                                審判長法  官  劉  靜  嫻
                                      法  官  宋      祺
                                      法  官  吳      燦
右正本證明與原本無異。
檢察官如不服本判決應於收受送達後十日內向本院提出上訴書狀，其未敘述上訴之理
由者並得於提起上訴後十日內向本院補提理由書（均須按他造當事人之人數附繕本）
。
被告不得上訴。
                                      書記官  陳  靜  姿
中    華    民    國    八十九    年      五        月        一        日


司法院資訊處製作；財團法人民間司法改革基金會備份。
